臺灣新竹地方法院刑事判決
上　訴　人　臺灣新竹地方法院檢察署檢察官
被　　　告　丁○○
上列上訴人因被告過失傷害案件，不服本院新竹簡易庭於中華民
國95年2月21日所為之94年度竹交簡字第915號第一審簡易判決（
聲請案號：94年度偵字第5349號）提起上訴，本院管轄第二審之
合議庭判決如下：
    主  文
上訴駁回。
丁○○緩刑貳年。
    事實及理由
一、犯罪事實：丁○○於民國94年4月20日晚上9時35分許，駕駛
    車牌號碼2L－3652號自小客車，沿新竹市○○區○○路二段
    往南寮方向直行，行經新竹市○○區○○路二段與華江街口
    時，應注意汽車在雙向二車道行駛時，在劃有方向限制線之
    路段，不得駛入來車之車道內，而依當時天晴、夜間有照明
    、路面狀態乾燥、無缺陷、無障礙物等情形，又無不能注意
    之情事，竟為閃避右方左轉車輛，而疏於注意，超越車道方
    向限制線，駛入對向車道，撞及對向由丙○騎乘、後載其妻
    甲○○之車牌號碼NZ2－491號重機車，致丙○、甲○○人車
    倒地，丙○受有顱內出血蜘蛛膜下腔出血、左側顴骨骨折、
    右側第四肋骨骨折、創傷性腦傷、左側顏面骨及眼眶骨折、
    左側動眼神經受損並影響瞳孔、左側股骨頸骨折及疑似器質
    性認知及情緒障礙等傷害；甲○○則受有右側第六肋骨骨折
    、左足大趾骨折、多處挫傷等傷害。丁○○於本件車禍發
    生後，在未被有偵查犯罪職權之機關或公務員查知其為犯人
    前，即主動打110報案電話通知警方前往現場處理，嗣警方
    到達現場時，並自承犯罪及表示願受裁判之意。
二、本件認定犯罪事實所根據的證據及理由：
    (一)程序部分：
    按傳聞法則之重要理論依據，在於傳聞證據未經當事人之反
    對詰問予以核實，乃予排斥，惟若當事人已放棄對原供述人
    之反對詰問權，於法院審判時表明同意該等傳聞證據可作為
    證據，基於證據資料愈豐富，愈有助於真實發現之理念，並
    貫徹刑事訴訟法修法加重當事人進行主義之精神，確認當事
    人對於證據能力有處分權之制度，傳聞證據經當事人同意作
    為證據，法院認為適當者，亦得為證據。另當事人對於傳聞
    證據表示「沒有意見」，而未於言詞辯論終結前聲明異議（
    Without Objection ），應視為已有將該等傳聞證據採為證
    據之同意，此刑事訴訟法第159 條之5 定有明文。本案被告
    於本院審理程序中已表示對本院所提示調查之卷內人證物證
    之證據能力沒有意見，迄本院辯論終結前，被告亦未爭執本
    案證據之證據能力，依刑事訴訟法第159 條之5 第2 項之規
    定，應視為被告已同意本案相關之傳聞證據均可作為證據，
    本院斟酌本案卷內之證據並非非法取得，亦無證明力明顯過
    低之情形，且經本院於審判期日依法進行證據之調查、辯論
    ，被告於訴訟上之程序權，已受保障，前開各該證據，均得
    採為證據，先予敘明。
    (二)實體部分：
    經本院合議庭審理結果，認原審判決書所載之證據及理由，
    均與本院所認定者相同，茲引用之（如附件）。
三、科刑：本案經本院管轄第二審之合議庭審理結果，認原審以
    被告罪證明確，適用刑事訴訟法第449條第1項但書、第454
    條第2項，刑法第284條第1項前段、第55條、第62條前段（
    原審判決誤載為第26條前段）、（修正前）第41條第1項，
    （修正前）罰金罰鍰提高標準條例第1條前段、第2條之規定
    ，逕以簡易判決處刑，量處被告有期徒刑二月，併諭知如易
    科罰金，以（銀元）3百元折算一日，其認事用法，並無違
    誤，量刑亦屬妥適。
四、公訴人上訴意旨略以：被告犯行明確，惟犯後態度傲慢，毫
    無悔意，拒不賠償，原審僅判有期徒刑2月，顯有未洽，因
    之請求臺灣新竹地方法院檢察署檢察官上訴，經核尚非顯無
    理由，爰附送原書狀依刑事訴訟法第344條第2項、第455 條
    之1第1項提起上訴等語。經查：
    (一)按量刑之輕重，係事實審法院得依職權自由裁量之事項，
      茍已斟酌刑法第57條（依最高法院95年度第8次刑事庭會
      議決議六、(一)之意旨，新法第57條之規定，為法院就刑
      之裁量審認標準見解之明文化，非屬法律之變更，無新舊
      法比較適用之問題）各款所列情狀而未逾越法定刑度，則
      不得遽指為違法；又刑罰之量定屬法院自由裁量之職權行
      使，但仍應審酌刑法第57條所列各款事由及一切情狀，為
      酌量輕重之標準，並非漫無限制，在同一犯罪事實與情節
      ，如別無其他加重或減輕之原因，下級法院量定之刑，亦
      無過重或失輕之不當情形，則上級法院對於下級法院之職
      權行使，原則上應予尊重，最高法院72年度臺上字第6696
      號判例、85年度臺上字第2446 號裁判闡釋甚明。是法律
      賦予審判者自由裁量權，雖此項裁量權之行使，並非得以
      任意或自由為之，仍應受一般法律原則之拘束、符合法律
      授權之目的，並受法律秩序之理念、法律感情及慣例所規
      範，亦即法官量刑權固為受法律拘束之裁量原則，但其內
      涵、表現仍將因各法官的理念、價值觀、法學教育背景不
      同而有異，是以自由裁量的界限實難有客觀的解答，端賴
      法官於個案審判時，依個案事由加以審酌，倘無裁量濫用
      情事，要難謂其有不當之處，合先敘明。
    (二)原審判決既已審酌被告駕車為閃避前方突然左轉之機車，
      而未注意車前狀況擅自駛入對向車道，因而肇致本件車禍
      ，並致告訴人丙○、甲○○等二人受傷，其有過失自明，
      被害人丙○之受傷程度非輕，及其犯後坦白承認，盡力與
      告訴人達成和解，雖就和解金額迄未達成共識，堪認有悔
      過之意之犯後態度，且被告無刑事犯罪前科及刑法第57條
      所列各款情形予以量刑，並無恣意違法之處，且量刑尚稱
      妥適，自不得僅因上訴人指摘量刑過輕，即認原審刑罰裁
      量權之行使有何違法或不當之處。況被告丁○○於本院審
      理時已坦白承認犯行，且於95年11月8日與告訴人甲○○
      及告訴人代理人乙○○在臺灣高等法院民事庭達成和解，
      有和解筆錄影本附卷足稽，被告丁○○並依和解筆錄所載
      之和解內容履行，於96年7月12日本院審理時當庭給付最
      後一筆賠償金新臺幣20萬元，業據告訴人甲○○當庭點收
      無訛及供陳載明筆錄在卷，並有告訴人甲○○新竹市農會
      存摺類存款明細影本在卷可憑，上訴人以被告犯後態度傲
      慢，拒不賠償，原審量刑過輕，核無理由，應予駁回。
五、(一)爰審酌被告丁○○未曾因故意犯罪受有期徒刑以上刑之宣
      告，臺灣新竹地方法院檢察署刑案資料查註紀錄表、臺灣
      高等法院被告前案紀錄表各1份在卷可按，其因一時失慮
      致罹刑典，經此刑之宣告後當知謹慎行事，信無再犯之虞
      ，且已於95年11月8日與告訴人達成和解，96年7月12日業
      依和解內容給付完畢，業如上述，而告訴人甲○○陳明願
      給被告一個改過自新之機會，足認定告訴人甲○○已有諒
      解被告之意。
    (二)又查本件被告犯罪，雖係於95年7月1日新刑法施行前所為
      ，然關於行為人是否符合緩刑要件，其判斷標準，非以行
      為時法律為依據，而係以裁判時法律為依據，蓋緩刑的條
      件並非針對行為而設，而係針對宣告刑作為宣告緩刑的條
      件，故以裁判時法律為準據。茲新刑法既於95年7月1日施
      行，則本件關於被告緩刑之宣告要件，自應適用新刑法第
      74 條第1項第1款規定（最高法院95年第8次刑事庭會議決
      議）。是本院認被告所受本件刑之宣告以暫不執行為適當
      ，並依修正後刑法第74條第1項第1款之規定，宣告緩刑二
      年，以啟自新。
    (三)另被告丁○○於行為後，刑法業於94年1月7日修正，同年
      2 月2日公布，於95年7月1日施行，其中新法修正第2條、
      第33條、第41條之規定。按行為後法律有變更者，適用行
      為時之法律，但行為後之法律有利於行為人者，適用最有
      利於行為人之法律，現行刑法第2條第1項訂有明文。此條
      規定乃與刑法第1條罪刑法定主義契合，而貫徹法律禁止
      溯及既往原則，係規範行為後法律變更所生新舊法律比較
      適用之準據法，是刑法第2條本身雖經修正，但刑法第2條
      既屬適用法律之準據法，本身尚無比較新舊法之問題，應
      一律適用裁判時之現行刑法第2條規定，以決定適用之刑
      罰法律，先予辨明。又以本次刑法修正之比較新舊法，應
      就罪刑有關之共犯、未遂犯、想像競合犯、牽連犯、連續
      犯、結合犯，以及累犯加重、自首減輕暨其他法定加減原
      因（如身分加減）與加減例等一切情形，綜其全部罪刑之
      結果而為比較，最高法院95年5月23日著有95年度第8次刑
      庭會議決議可資參照。準此而論，本案涉及法律變更之部
      分如下：
    (1)刑法第284條第1項之過失傷害罪，其有罰金刑之規定。修
      正後刑法第33條第5款規定「罰金：新臺幣一千元以上，
      以百元計算之。」，與修正前刑法第33條第5款規定「罰
      金：一元以上。」不同。比較新舊法結果，以舊法較有利
      於行為人，新法並無對被告較為有利之情形，故依刑法第
      2條第1項前段規定，本件被告所犯關於法定刑罰金部分，
      自應適用行為時之法律即修正前刑法第33條第5款規定決
      定其罰金部分之法定刑。
    (2)針對被告行為時即修正前易科罰金之折算標準，修正前罰
      金罰鍰提高標準條例第2條前段（現已刪除）規定，就其
      原定數額提高為一百倍折算一日，則本件被告行為時之易
      科罰金折算標準，應以銀元300元即新臺幣900元折算一日
      ，惟95年7月1日修正公布施行之刑法第41條第1項則規定
      ：「犯最重本刑為五年以下有期徒刑以下之刑之罪，而受
      六個月以下有期徒刑或拘役之宣告者，得以新臺幣一千元
      、二千元或三千元折算一日，易科罰金。」；比較修法前
      後之第1項易科罰金折算標準，以舊法之該條第1項易科罰
      金折算標準，對被告有利；是依上開說明，經比較後，仍
      以舊法之規定，較有利於被告，應依刑法第2條第1項前段
      ，適用行為時之法律即修正前刑法第41條規定，定其折算
      標準。
    (3)關於刑法第55條想像競合犯修正之法律適用：刑法增列但
      書「不得科以較輕罪名所定最輕本刑以下之刑」，係科刑
      之限制，為法理之明文化，非屬法律之變更，自無新舊法
      比較之問題，應適用裁判時法（最高法院95年第21次刑事
      庭決議、95年度臺上字第5833號判決參照）。
    (4)新修正刑法關於自首之規定亦有修正，修正前刑法第62條
      前段關於自首之規定係「必減事由」，新修正刑法第62條
      前段關於自首之規定則係「得減事由」，上開關於自首之
      規定雖屬刑罰裁量之事項，惟既影響行為人之刑罰法律效
      果，應屬法律變更之範疇，而有刑法第2條第1項之適用；
      且關於自首之新舊法比較，因自首之性質無關可罰性之判
      斷或法律效果之形成，故其變更應非以行為時為判斷基準
      ，而應依「自首時」作為判斷之基準。本件被告自首之時
      間為94年4月20日，此有新竹市警察局交通隊第三分隊黃
      騰毅警員所製作之新竹市○○○道路交通事故肇事人自首
      情形紀錄表在卷可考，係於95年7月1日刑法修正生效前，
      經比較新舊法，以修正前規定「必減」對被告較為有利，
      自應適用修正前刑法第62條前段規定減輕其刑（最高法院
      95年5月23日刑事庭第八次會議決議可資參照）。
    (5)綜上所述，參酌前揭最高法院刑事庭會議決議意旨，本院
  　　綜合本件全部罪刑比較之結果，認以行為時即修正前之刑
      法較有利於被告，故本件應一體適用修正前刑法，附此敘
      明。
    (四)原判決雖未及為新舊法之比較適用，然依上述新舊法比較
      之結果，應適用修正前刑法規定論處，則原判決適用行為
      時法即無不當，自不構成撤銷之事由，亦併為敘明。
據上論斷，應依刑事訴訟法第455條之1第1項、第3項、第373條
、第368條，修正後刑法第74條第1項第1款，判決如主文。
本案經檢察官魏廷勳到庭執行職務。
中　　華　　民　　國　　96　　年　　7 　　月　　13　　日
                  刑事第四庭審判長法　官  林秋宜
                                  法  官  馮俊郎
                                  法　官  劉兆菊
以上正本證明與原本無異。
不得上訴。
中　　華　　民　　國　　96　　年　　7 　　月　　13　　日
                                  書記官  柯雅菱
附錄本案論罪科刑法條
刑法第284條第1項（過失傷害罪）
因過失傷害人者，處6月以下有期徒刑、拘役或5百元以下罰金，
致重傷者，處1年以下有期徒刑、拘役或5百元以下罰金。
附件
臺灣新竹地方法院刑事簡易判決
                                   94年度竹交簡字第915號
聲　請　人　臺灣新竹地方法院檢察署檢察官
被　　　告　丁○○　男　33歲（民國○○年○月○日生）
　　　　　　　　　　身分證統一編號：Ｚ000000000號
　　　　　　　　　　住新竹市○區○○里○○鄰○○路117號
上列被告因過失傷害案件，經檢察官聲請以簡易判決處刑（94年
度偵字第5349號），本院判決如下：
    主  文
丁○○因過失傷害人，處有期徒刑貳月，如易科罰金，以佰元
折算壹日。
    事實及理由
一、本件犯罪事實及證據，除犯罪事實欄第1行「94年4月20日19
    時35分許」應更正為「94年4月20日21時35分許」、第9行「
    、創傷性腦傷、左側顏面骨及眼眶骨折、左側動眼神經受損
    並影響瞳孔、左側股骨頸骨折及疑似器質性認知及情緒障礙
    等傷害」、第11行「丁○○於本件車禍發生後，在未被有偵
    查犯罪職權之機關或公務員查知其為犯人前，即主動打110
    報案電話通知警方前往現場處理，嗣警方到達現場時，並自
    承犯罪及表示願受裁判之意。」應予補充，證據部分應補充
    「被告丁○○於本院調查時自白犯罪、道路交通事故調查報
    告表（一）（二）、新竹市警察局交通事故談話紀錄表、肇
    事人自首情形紀錄表、現場照片7幀、診斷證明書4份、財團
    法人國泰綜合醫院新竹分院94年12月1日（94）竹行字第577
    號函、行政院國軍退除役官兵輔導委員會臺北榮民總醫院94
    年11月28日北總企字第0940046076號函暨其所附病歷資料。
    」外，餘均引用檢察官聲請簡易判決處刑書之記載（如附件
    ）。
二、爰審酌被告駕車為閃避前方突然左轉之機車，而未注意車前
    狀況擅自駛入對向車道，因而肇致本件車禍，並致被害人丙
    ○、甲○○等2人受傷，其有過失自明，被害人丙○之受傷
    程度非輕，及其犯後坦白承認，盡力與告訴人達成和解，雖
    就和解金額迄未達成共識，堪認有悔過之意，兼衡其前無任
    何犯罪紀錄，此有臺灣高等法院被告前案紀錄表1份供參，
    素行尚稱良好，肇事後並主動報警將傷者送醫等一切情狀，
    量處如主文所示之刑，並諭知易科罰金之折算標準。
三、依刑事訴訟法第449條第1項但書、第454條第2項，刑法第28
    4條第1項前段、第55條、第26條前段、第41條第1項，罰金
    罰鍰提高標準條例第1條前段、第2條，逕以簡易判決處如主
    文所示之刑。
四、如不服本判決，得自收受送達之日起10日內，向本院提起上
    訴。
中　　華　　民　　國　　95　　年　　2 　　月　　21　　日
                  新竹簡易庭    法　官  蔡欣怡
以上正本證明與原本無異。
                                書記官  謝國聖
中　　華　　民　　國　　95　　年　　2 　　月　　21　　日
臺灣新竹地方法院檢察署檢察官聲請簡易判決處刑書
　　　　　　　　　　　　　　　　　　  94年度偵字第5349號
被　　　告　丁○○　男　33歲（民國○○年○月○日生）
  　　　　　　　　  住新竹市北區海濱裡11鄰海濱路117號
  　　　　　　　　　國民身份證統一編號：Ｚ000000000號
上被告因過失傷害案件，業經偵查終結，認為宜以簡易判決處刑
，茲將犯罪事實及證據並所犯法條分敘如下：
　　犯罪事實
一、丁○○於民國94年4月20日19時35分許，駕駛車號2L－3652
    號自用小客車，沿新竹市○○區○○路二段往南寮方向直行
    ，於行經新竹市○○區○○路二段與華江街口時，應注意汽
    車在雙向二車道行駛時，在劃有方向限制線之路段，不得駛
    入來車之車道內，而依當時天晴、道路平坦、無障礙物等情
    形，又無不能注意之情事，竟為閃避右方左轉車輛，而疏於
    注意，超越車道方向限制線，進入對向車道，撞及對向由丙
    ○騎乘、後載其妻甲○○之車號NZ2－491號重機車，受有顱
    內出血蜘蛛膜下腔出血、左側顴骨骨折、右側第四肋骨骨折
    等傷害；甲○○則受有右側第六肋骨骨折、左足大趾骨折
    、多處挫傷等傷害。
二、案經甲○○訴由新竹市警察局第三分局報告偵辦。
　　證據並所犯法條
一、訊據被告丁○○對上開犯罪事實坦承不諱，核與告訴人甲○
    ○所為指述情節相符，並有道路交通現場現場圖、現場照片
    及診斷證明書等附卷可稽。按汽車行駛在劃有分向限制線之
    路段，不得駛入來車之車道內，道路交通安全規則第97條第
    2款定有明文。被告駕車自應注意上述道路交通安全規定，
    且依當時路況，又無不能注意之情形，竟疏不注意為之，以
    致肇事，致人受傷，被告應有過失。且被告過失駕駛行為，
    核與告訴人2人之受傷間，具有相當因果關係，是其過失傷害
    犯行，堪以認定。
二、核被告所為係犯刑法第284條第1項前段之罪嫌。
三、依刑事訴訟法第451 條第1 項聲請逕以簡易判決處刑。
    此　　致
臺灣新竹地方法院
中　　華　　民　　國　　94　　年　　10　　月　　31　　日
                                檢 察 官  林  奕  
本件證明與原本無異
中　　華　　民　　國　　94　　年　　11　　月　　8　　日
                                書 記 官  江  靜  雲
